高雄高等行政法院判決　　　　　　　　　　　　　　　九十一年度訴字第五○三號
　　　　　　　　　　　　　　　.
　　原　　　告　英如貿易有限公司
　　代　表　人　甲○○董事長
　　被　　　告　財政部高雄市國稅局
　　代　表　人　乙○○局長
　　訴訟代理人　丙○○
右當事人間因營利事業所得稅事件，原告不服財政部中華民國九十一年四月十八日台
財訴字第０九一００一一三六一號訴願決定，提起行政訴訟。本院判決如左：
　　主  文
原告之訴駁回。
訴訟費用由原告負擔。
　　事  實
甲、事實概要：
    緣原告民國（下同）八十八年度營利事業所得稅，未依規定期限辦理結算申報，
    被告乃依所得稅法第七十九條規定，填具滯報通知書，通知原告於接到滯報通知
    書之日起十五日內補辦結算申報，原告逾期仍未辦理，被告初查乃依同法第八十
    三條規定，按同業利潤標準核定原告全年所得額為新台幣（下同）六一五、０四
    二元、應納稅額一四五、四二七元、怠報金二九、０八五元，發單補徵。原告不
    服，於九十年五月二十三日檢附相關帳簿憑證及結算申報書，申經復查結果，被
    告核減原告全年所得額一五七、三八０元、怠報金八、二０二元，變更全年所得
    額為四五七、六六二元、應納稅額為一０四、四一五元、怠報金為二０、八八三
    元；原告仍不服，提起訴願，遭決定駁回；遂提起本件行政訴訟。
乙、兩造聲明：
一、原告聲明求為判決：訴願決定及原處分（含復查決定）均撤銷。
二、被告聲明求為判決：原告之訴駁回。
丙、兩造爭點：
    本件兩造所爭執者為原告於總分類帳，股東往來科目記載股東往來餘額，是否應
    設算利息？
丁、兩造主張之理由：
一、原告起訴意旨略謂：
    被告以原告八十八年帳載股東往來有借方餘額，依營利事業所得稅查核準則（下
    稱查核準則）第三十六條之一規定予以設算利息收入云云；然實際上原告並無該
    設算之利息收入，因原告於記帳時，為求方便，將銷貨收入以股東往來沖轉，被
    告無中生有，侵害原告之財產權，違反憲法第十五條之規定；又依憲法第一百七
    十一條規定，法律與憲法牴觸者無效，查核準則係行政命令，顯有牴觸憲法規定
    ，應屬無效，不能適用。又依民法第二百零三條規定，應付利息之債務，其利率
    未經約定，亦無法律可據者，按週年利率百分之五計算，查核準則係屬行政命令
    ，豈能計算比民法還高之利息？因此被告所為利息設算，即有不合。
二、被告答辯意旨略謂：
    本件係屬營利事業所得稅之課徵，自應依據所得稅法及相關之查核準則及解釋函
    令為之，且查核準則第三十六條之一規定，係財政部基於中央財稅主管機關之職
    權，本於所得稅法及相關法令所訂定之，俾承辦人員執行職務有所遵循，其目的
    在防止營利事業股東不當挪用公司款項，與憲法第十五條或法律之規定並不牴觸
    。因此，被告依原告帳載股東往來八十八年度借餘平均數四、四七五、七三七元
    ，依當年一月一日臺灣銀行基本放款利率百分之七．二五設算利息收入三二四、
    四九一元，並無不合，請判決駁回原告之訴。
　　理  由
一、按「公司組織之股東、董事、監察人代收公司款項，不於相當期間照繳或挪用公
    司款項，應按當年一月一日所適用台灣銀行之基本放款利率計算利息收入課稅。
    」為查核準則第三十六條之一第一項所明定。
二、原告八十八年度營利事業所得稅，未依規定期限辦理結算申報，被告乃依所得稅
    法第七十九條規定，填具滯報通知書，通知原告於接到滯報通知書之日起十五日
    內補辦結算申報，原告逾期仍未辦理，被告初查乃依同法第八十三條規定，按同
    業利潤標準核定原告全年所得額為六一五、０四二元、應納稅額一四五、四二七
    元、怠報金二九、０八五元，發單補徵。原告不服，於九十年五月二十三日檢附
    相關帳簿憑證及結算申報書，申經復查結果，被告核減其全年所得額一五七、三
    八０元、怠報金八、二０二元，變更全年所得額為四五七、六六二元、應納稅額
    為一０四、四一五元、怠報金為二０、八八三元之事實，有原告八十八年度營利
    事業所得稅結算申報書、原告股東往來帳、高雄市營業人銷售額與稅額申報書、
    被告核定通知書、被告稽核科營利事業所得稅申報案件結案暨移送單、被告八十
    八年度營利事業所得稅審查報告書、被告八十八年度營利事業所得稅復查決定應
    補稅額更正註銷單附於原處分卷可稽，且為兩造所不爭，洵堪信實。
三、本件原告對其八十八年度營利事業所得稅未依規定限期申報之事實不爭執，所爭
    執者厥為帳簿登載股東往來帳載餘額部分，被告得否予以設算利息而已。經查，
    本件原告於復查程序自行向被告所提示之公司八十八年度總分類帳簿內，關於股
    東往來科目記載股東往來借方餘額分別為期初三、六八六、二一六元，八十八年
    一月三十一日為三、七０四、六八八元，二月二十八日為三、七六一、七七九元
    ，三月三十一日為四、七一二、一六四元，四月三十日為四、六九四、五六四元
    ，五月三十一日為四、六六二、二五七元，六月三十日為四、六六二、二五七元
    ，七月三十一日為四、五０九、一二八元，八月三十一日為四、七九０、六一六
    元，九月三十日為四、八一０、八三０元，十月三十一日為四、八三三、七九四
    元，十一月三十日為四、八二一、七一五元，十二月三十一日為三、八０三、九
    一一元，平均餘額為四、四七五、七三七．九六元各情，有上開總分類帳內股東
    往來帳節影本附於原處分卷可憑，且為原告所不爭執。按股東往來科目係屬暫時
    性科目，所記載者為公司與股東間之資金往來情形，是其所載借方餘額即係股東
    與公司資金往返尚未歸還部分，揆諸首開規定，被告依原告提示帳簿文據所載上
    開股東往來金額，按當年一月一日所適用台灣銀行之基本放款利率百分之七．二
    五計算利息收入課稅，即非無據。原告主張係於記帳時，為求方便，將銷貨收入
    以股東往來沖轉，實際上原告並無該設算之利息收入，被告無中生有，侵害原告
    之財產權，違反憲法第十五條規定云云，非但有違記帳規則，且無法舉證證明其
    係誤載，空言主張，並不可採。
四、次以，財政部於八十二年十二月三十日發布之查核準則，係財政部基於法定職權
    依所得稅法等法規所發布之行政規則，乃規定有關營利事業所得稅結算申報之調
    查、審核等事項，而該準則第三十六條之一之規定，係為防止公司股東董事任意
    挪用公司款項移作私用，而為設算利息等技術性、細節性事項加以規定，並未逾
    越所得稅法等相關之規定，與憲法第十五條、第十九條與第二十三條尚無牴觸，
    司法院釋字第四三八號解釋在案。又「．．．營利事業所得稅納稅義務人結算申
    報所列報減除之各項成本、費用或損失，超過本法及附屬法規規定之限制，致短
    繳自繳稅款，經稽徵機關核定補繳者，應自結算申報期限截止之次日起，至繳納
    補徵稅款之日止，就核定補徵之稅額，依第一百二十三條規定之存款利率，按日
    加計利息，一併徵收。」「本法所稱當地銀行業通行之存款利率，應由省級稽徵
    主管機關，於每年度開始前，依該省區內銀行業通行之存款利率，擬定統一標準
    ，報由財政部核定公告之。」行為時所得稅法第一百條之二、第一百二十三條定
    有明文。是所得稅法對於應加徵利息之計算已有明文規定，查核準則僅係將其內
    容明確闡述而已，是原告主張查核準則係行政命令，顯有牴觸憲法規定，應屬無
    效；及應付利息之債務，其利率未經約定，應依民法第二百零三條規定，按週年
    利率百分之五計算云云，亦非可採。
五、綜上所述，原告八十八年度營利事業所得稅，未依規定期限辦理結算申報，被告
    依所得稅法第七十九條規定，填具滯報通知書，通知原告於接到滯報通知書之日
    起十五日內補辦結算申報，原告逾期仍未辦理，被告初查乃依同法第八十三條規
    定，按同業利潤標準核定原告全年所得額為六一五、０四二元、應納稅額一四五
    、四二七元、怠報金二九、０八五元，發單補徵。原告嗣於九十年五月二十三日
    補具相關帳簿憑證及結算申報書，申經復查結果，被告核減原告全年所得額一五
    七、三八０元、怠報金八、二０二元，變更全年所得額為四五七、六六二元、應
    納稅額為一０四、四一五元、怠報金為二０、八八三元，並無不合；訴願決定予
    以維持，亦無違誤；原告起訴意旨求為撤銷訴願決定、復查決定及原處分，為無
    理由，應予駁回。
據上論結，本件原告之訴為無理由，爰依行政訴訟法第一百九十五條第一項後段、第
九十八條第三項前段，判決如主文。
中　　　華　　　民　　　國    九十一　　年　  　九　　　月　　  三十　　日
                              高雄高等行政法院第三庭
                                          審判長法官   江幸垠
　      　　　　　　　　　　　            法      官   林石猛
     　   　　　　　　　　　　　          法      官   戴見草
右為正本係照原本作成。
如不服本判決，應於判決送達後二十日內向本院提出上訴書狀，其未表明上訴理由者
，應於提起上訴後二十日內向本院提出上訴理由書（須按對造人數附繕本）；如於本
判決宣示或公告後送達前提起上訴者，應於判決送達後二十日內補提上訴理由書（須
附繕本）。未表明上訴理由者，逕以裁定駁回。
提起上訴應預繳送達用雙掛號郵票七份（每份三十四元）。
中　　　華　　　民　　　國    九十一　　年　  　九　　　月　　  三十　　日
                                          法院書記官   嚴寶明
